【裁判字號】    91,交聲,50
【裁判日期】    920430
【裁判案由】    違反道路交通管理處罰條例聲明異議
【裁判全文】
臺灣臺東地方法院交通事件裁定                      九十一年度交聲字第五○號
    異  議  人
    即受處分人  震益交通有限公司
    代  表  人  甲○○
    原處分機關  交通部公路總局高雄區監理所臺東監理站
    代  表  人  蔡嘉春
右列受處分人因違反道路交通管理處罰條例案件，對於交通部公路總局高雄區監理所
臺東監理站裁決所九十一年九月五日所為之處分（原處分案號：東監違字第裁八一─
Ｑ00000000號），聲明異議，本院裁定如左：
    主  文
異議駁回。
    理  由
一、本件原處分機關認：異議人即受處分人震益交通有限公司所有車牌號碼ＨＲ─六
    八三號營業貨運曳引車，於民國九十一年七月十一日二十三時五十五分左右，由
    異議人所僱用汽車駕駛執照已遭吊扣之乙○○，於駕駛執照吊扣期間，駕駛前開
    曳引車，行經宜蘭縣頭城鎮臺二線梗枋卸貨場時，為宜蘭縣警察局（下稱舉發機
    關）交通隊員警查獲，並以異議人有違反道路交通管理處罰條例第二十一條之一
    第一項第七款規定之行為掣單舉發，後異議人於舉發通知單上所載應到案日期前
    向原處分機關提出申訴，經原處分機關請舉發單位調查結果，仍依違反道路交通
    管理處罰條例第二十一條之一第一項第七款規定，除處駕駛人罰鍰及吊銷其駕駛
    執照外，並處汽車所有人罰鍰新臺幣（下同）六萬元並吊扣汽車牌照三個月。
二、異議意旨略以：駕駛人乙○○隱瞞其駕駛執照遭吊扣之事實，受處分人公司並不
    知道乙○○之駕駛執照已遭吊扣，受處分人公司自九十一年一月起，均按月檢查
    司機之駕駛執照並影印由司機簽名後存檔，因司機乙○○於駕駛執照吊扣期間，
    也有拿另一張營業聯結車之駕駛執照正本讓公司檢查，受處分人在未知情況下，
    已有善盡檢查司機駕駛執照之責任，應不受處罰，原裁決顯有不當云云。
三、按汽車駕駛人駕駛大貨車，其駕駛執照吊扣期間駕車者，汽車所有人及駕駛人各
    處四萬元以上八萬元以下罰鍰，並當場禁止該汽車駕駛人繼續駕駛及扣留其車輛
    牌照，道路交通管理處罰條例第二十一條之一第一項第七款定有明文。又汽車駕
    駛人駕駛汽車違反道路交通管理處罰條例第二十一條之一第一項之規定者，除應
    依該條所規定之罰鍰處罰外，並予吊扣其汽車牌照三個月，道路交通管理處罰條
    例第二十一條之一第三項亦定有明文。但汽車所有人如已善盡查證駕駛人駕駛執
    照資格之注意，或縱加以相當之注意而仍不免發生違規者，汽車所有人不受本條
    之處罰，同條第四項（九十一年七月三日增訂、同年九月一日施行）亦有明文之
    規定。本件異議人所僱用之司機乙○○，於駕駛執照吊扣期間，駕駛前開曳引車
    ，而於九十一年七月十一日二十三時五十五分左右，行經宜蘭縣頭城鎮臺二線梗
    枋卸貨場時，為舉發機關交通隊員警查獲舉發之事實，為異議人所自承，並有宜
    蘭縣警察局舉發違反道路交通管理事件通知單（通知聯）一紙在卷可稽，異議人
    雖以前揭情詞置辯，惟查：
    (一)異議人雖提出其公司九十一年一月份至同年九月份員工駕照備查影本十九紙證
      明其均按月檢查所僱用司機之駕駛執照，該影本中亦有本件違規司機乙○○之
      駕駛執照影本及簽名，惟證人乙○○到庭供稱：異議人所提出伊之員工駕照備
      查影本，係九十一年八月間，伊被查獲後，公司才製作並叫伊簽名的等語（詳
      本院九十二年三月十日訊問筆錄）。異議人之代表人甲○○於本院訊問時亦承
      認所提出之前揭員工駕照備查影本十九紙係於乙○○被查獲本件違規情事之後
      所製作，據此已難憑異議人所提出之前開員工駕照備查影本十九紙，而認定受
      處分人公司確有每月定期檢查所僱用司機之駕駛執照。
    (二)本件違規司機乙○○確因違反道路交通管理處罰條例第三十五條第一項第一款
      之事由，而自九十一年三月二十二日起至九十二年九月二十一日止，遭吊扣駕
      駛執照，此有乙○○當庭所提出之交通部公路局高雄區監理所臺東監理站（以
      下簡稱臺東監理站）於九十一年三月二十二日所製作之駕駛執照吊扣執行單影
      本一紙、臺東監理站九十二年三月二十日高監東字第○九二○○○三三二六號
      函一份附卷足憑，而證人乙○○於本院訊問時另證稱：「我在三月二十二日收
      到吊扣通知執行單時，有將通知執行單拿給公司老闆甲○○看，老闆說跑短距
      離沒有關係，所以我一直都跑臺東附近，九十一年八月七日被查獲當日，我也
      不知道為何老闆會指派我跑宜蘭縣」、「我確實有拿吊扣通知執行單給老闆看
      ，是甲○○到我家裡看的，時間是在九十一年三月間，我收到執行單不久」等
      語（見本院九十二年三月十日訊問筆錄）。異議人之代表人甲○○雖否認證人
      乙○○前開證詞，惟經命二人當庭對質結果，證人乙○○仍對前揭證詞指證歷
      歷，參之異議人之代表人甲○○自陳：伊待乙○○不薄，在乙○○因本件違規
      事件之後，因無法再擔任駕駛，伊仍幫他介紹另一個工作等語。因本件異議人
      公司遭受處分，係由證人乙○○之違規行為而引起，再加上公司老闆待證人頗
      為寬厚，苟證人於本件違規行為前，有蓄意隱瞞公司之行為，衡諸人之常情，
      證人事後應對公司充滿愧歉及感恩圖報之心，豈有反其道而行，公然於法庭之
      上，當著異議人公司代表人之面，刻意誣指陷害公司之理？是應以證人乙○○
      之證詞較為可採，異議人公司代表人甲○○之辯解，不僅與證人乙○○之證述
      有違，且不符人之常情，尚難採信。
    (三)道路交通管理處罰條例第二十一條之一對於汽車駕駛人駕駛執照吊扣期間駕車
      者，採對汽車駕駛人及汽車所有人均處罰之立法例，顯係對經營聯結車、大客
      車、大貨車之汽車所有人課以相當之注意之義務。而本案駕駛人既係受處分人
      僱用，此為受處分人所不爭，揆諸前開說明，受處分人對其駕駛資格自當善盡
      考核之注意義務（可按時至監理處列印所僱用司機之駕照資料查核，防止司機
      欺瞞之情形發生）；且本件汽車駕駛人於九十一年三月二十二日即遭受吊扣駕
      駛執照之處分，距本案舉發日即同年七月十一日已逾三個半月，受處分人應有
      充裕之時間查明駕駛人之駕駛資格，但受處分人卻未善盡其經營大客車運輸業
      應有之注意義務，疏未按時向監理機關查核所僱用司機之駕駛資格，任令已遭
      吊扣駕照之駕駛續行駕駛營業大客車，顯見受處分人對於所僱用駕駛之資格並
      未加以相當注意及查證。
    綜上所述，尚難認異議人已善盡查證所僱用駕駛人駕駛執照資格之注意，或有縱
    加以相當之注意而仍不免發生違規之情事；本件事證明確，受處分人之違規行為
    堪以認定。
四、異議人所有之汽車確有在右開時、地由吊扣駕駛執照之乙○○駕駛之違規事實，
    且異議人未善盡查證駕駛人駕駛執照資格之注意義務，致發生前開違規之事實，
    已如前述，而異議人於應到案日期前自行到案，是原處分機關以異議人有違反道
    路交通管理處罰條例第二十一條之一第七款之規定，依違反道路交通管理事件統
    一裁罰基準表，裁處異議人罰鍰六萬元，並依同條例第二十一條之一第三項規定
    吊扣該被舉發汽車牌照三月，核無違誤，本件異議為無理由，應予駁回。
據上論斷，應依道路交通案件處理辦法第十九條，裁定如主文。
中      華      民      國    九十二    年      四      月     三十     日
                          臺灣臺東地方法院交通法庭
                                    法  官  陳弘能
右正本證明與原本無異
如不服本裁定應於送達後五日內向本院提出抗告狀
                                    書記官  賴淑芬
中      華      民      國    九十二    年      五      月      一      日


司法院資訊處製作；財團法人民間司法改革基金會備份。
